【裁判字號】    98,訴,1325
【裁判日期】    980902
【裁判案由】    偽造文書等
【裁判全文】
臺灣臺北地方法院刑事判決              98年度訴字第1325號
公  訴  人  臺灣臺北地方法院檢察署檢察官
被      告  丙○○
                    （另案於臺灣臺北監獄執行中）
上列被告因偽造文書等案件，經檢察官提起公訴（98年度偵字第
14447號），被告於準備程序進行中就被訴事實為有罪之陳述，
經合議庭裁定改行簡式審判程序，本院判決如下：
    主    文
丙○○收受贓物，處有期徒刑肆月；又共同行使偽造私文書，足
以生損害於他人，處有期徒刑柒月，信用卡消費簽帳單上偽造之
「陳重宇」署名壹枚沒收；又共同行使偽造私文書，足以生損害
於他人，處有期徒刑柒月，信用卡消費簽帳單上偽造之「陳重宇
」署名壹枚沒收；又共同意圖為自己不法之所有，以詐術使人將
本人之物交付，未遂，處有期徒刑月。應執行有期徒刑壹年肆
月，信用卡消費簽帳單上偽造之「陳重宇」署名貳枚均沒收。
    犯罪事實
一、丙○○前於民國82年間、83年間迭犯竊盜罪，82年間並因偽
    造文書案件，經本院判處有期徒刑4年確定，於83年6月3日
    入監獄執行，經更定執行刑為4年5月，原應於87年6月20日
    縮刑期滿，於85年3月9日假釋出監後，又因攜帶兇器竊盜及
    冒刷信用卡詐欺取財案件，經本院判處有期徒刑2年6月後，
    迭經臺灣高等法院撤銷改判處有期徒刑3年6月，刑前強制工
    作3年後，復經最高法院以87年台上字第3970號判決上訴駁
    回確定，並經撤銷假釋，而於87年6月30日入監執行上開偽
    造文書案件殘刑2年3月13日，87年12月23日移送臺東泰源技
    術訓練所執行強制工作，嗣因免予繼續執行強制工作，而於
    90 年5月8日出所，入監執行有期徒刑（殘刑2年3月13日及
    有期徒刑6年6月），原縮刑期滿日為94年1月7日，於91年11
    月18日假釋出監。復於92年間之上開假釋期間內，又因連續
    竊盜及偽造文書案件，經本院於92年8月8日，以92年度訴字
    第610號判處有期徒刑2年，並於92年9月1日確定。又於92年
    間之上開假釋期間內，另犯偽造文書案，經本院於93年5月
    4日，以93年度易字第75號判處有期徒刑1年8月後，當事人
    不服起上訴，經臺灣高等法院以93年度上訴字第1620號案
    件審理時，當事人撤回上訴，並於93年7月23日確定。其因
    而遭撤銷上開假釋執行殘刑8月13日，於92年10月17日入臺
    北監獄執行，自92年10月9日起算，93年3月18日受刑人移送
    武陵監獄，並與上開有期徒刑2年、1年8月合併定執行有期
    徒刑3年8月，於95年10月14日移送台東監獄，95年10月18日
    移送東成分監，指揮書執畢日期98年7月4日，惟其於97年8
    月6日因縮短刑期假釋出監，仍在假釋中（不構成累犯）。
二、詎丙○○於上開假釋期間內之97年12月29日下午某時許，在
    臺北市中正區○○○路某處，明知真實姓名年籍不詳，綽號
    「小陳」之成年男子所持有之中國信託商業銀行股份有限公
    司（下稱中國信託）、台北富邦商業銀行股份有限公司（下
    稱臺北富邦銀行）核發給乙○○（原名：陳重宇）之信用卡
    （中國信託信用卡卡號：431****911號、台北富邦銀行信用
    卡卡號：552****509號，均詳卷）各1張，均係來路不明之
    贓物（係乙○○於97年12月29日中午12時許，於臺北市中正
    區○○○路○段15號4樓裝潢工地現場失竊物品），竟仍基於
    收受贓物之犯意，自「小陳」處收受之。丙○○嗣與該名綽
    號「小陳」之男子，共同基於行使偽造私文書、詐欺之犯意
    聯絡，約定由丙○○持該信用卡2張，獨自一人前往如附表
    編號一所示之特約商店冒名消費得手後；復由丙○○自行駕
    車，前往如附表編號二所示之特約商店冒名消費得手；而附
    表編號一、二之方式均為於各該時間，冒用「陳重宇」之名
    義刷卡消費，在一式二聯消費簽帳單上，分別偽簽「陳重宇
    」之署名各1枚，偽以表示自己即係信用卡持卡人、同意依
    信用卡契約之條款付款，而後將偽造完成之簽帳單持以行使
    、交給特約商店服務人員，致使陷於錯誤，交付如附表一、
    二所載金額之商品予丙○○，足以生損害於乙○○、中國信
    託、台北富邦銀行及各該特約商店；丙○○復共同基於意圖
    為自己不法所有之犯意聯絡，於附表編號三時間，前往附表
    編號三所示之特約商店，持上開台北富邦銀行信用卡，本欲
    以冒用「陳重宇」之名義刷卡消費相同方式，使特約商店服
    務人員陷於錯誤並交付商品，然因乙○○業經銀行通知而掛
    失該張卡片，致使丙○○因而無法完成交易並簽立消費簽帳
    單，致其無法得手而未遂。丙○○於取得商品後，隨即持往
    光華商場附近變換現金約新臺幣（下同）4萬餘元，並將其
    中現金1萬4千元交與上開綽號「小陳」之男子，餘款則花用
    殆盡。
二、案經中國信託訴由內政部警政署國道公路警察局第二警察隊
    報請臺灣臺北地方法院檢察署檢察官偵查起訴。
    理    由
一、程序部分：按刑事訴訟法第273條之1規定除被告所犯為死刑
    、無期徒刑、最輕本刑為3年以上有期徒刑之罪、或高等法
    院管轄第一審案件者外，於準備程序進行中，被告先就被訴
    事實為有罪之陳述時，得告知被告簡式審判程序之旨，並聽
    取當事人、代理人、辯護人及輔佐人之意見後，裁定由受命
    法官獨任進行簡式審判程序。經查，本件被告被訴案件，非
    前開不得進行簡式審判程序之案件，且經被告於準備程序時
    就被訴事實為有罪之陳述，經本院告知被告簡式審判程序之
    旨，聽取被告、檢察官之意見後，本院合議庭裁定由受命法
    官獨任依簡式審判程序進行審判，是本件之證據調查，依刑
    事訴訟法第273條之2規定，不受同法第159條第1項、第161
    條之2、第161條之3、第163條之1及第164條至第170條規定
    之限制，合先敘明。
二、訊據被告丙○○對於上揭犯行，全部坦承不諱，核與證人甲
    ○○於警詢時指述情節相符（見偵查卷第8至9頁），並有中
    國信託銀行信用卡冒用明細、台北富邦銀行信用卡冒用明細
    各1紙、大葉高島屋之監視畫面翻拍照片6張、中國信託銀行
    信用卡被冒用簽帳單、台北富邦商業銀行消金風險控管部98
    年7月13日（98）北富消金風控字第0612號函、被冒用簽帳
    單、遠東百貨公司簽帳單、乙○○（陳重宇）98年1月19日
    、5月22日聲明書2紙等附卷可資佐證（見偵查卷第7、11至
    17、28至29頁），足徵被告之自白與事實相符，足堪採信，
    本件事證明確，被告犯行，堪以認定，應依法論科。
三、按「簽帳單」係持卡人所簽署，用以證明所消費之金額，並
    同意依照信用卡使用規定，一經使用或訂購物品，均應按所
    示之全部金額，付款予發卡銀行之文書，屬於持卡人所製作
    之私文書（最高法院91年度台上字第4531號判決意旨參照）
    。被告持乙○○（原名：陳重宇）之中國信託信用卡、台北
    富邦銀行信用卡，向特約商店刷卡消費，並於簽帳單上偽造
    「陳重宇」之署名，表示其確認該等簽帳單記載之交易標的
    及金額，並向發卡銀行中國信託、台北富邦銀行請求撥付消
    費款項予該特約商店之意，復持以交付該特約商店店員而行
    使之，自足以生損害於乙○○、中國信託、台北富邦銀行及
    各該特約商店對於信用卡管理之正確性。核被告所為，應成
    立刑法第349條第1項之收受贓物罪，第216條、第210條之行
    使偽造私文書罪，第339條第1項之詐欺取財罪，第339條第3
    項、第1項之詐欺取財未遂罪。被告與綽號「小陳」之成年
    男子間，間就上開行使偽造私文書、詐欺取財、詐欺取財未
    遂犯行，具有犯意聯絡及行為分擔，應依刑法第28條論以共
    同正犯。又被告於如附表編號三所示時間所為之犯行，顯已
    著手於詐欺行為之實行，因過卡未成而未能取得商品交付，
    為未遂犯，爰依刑法第25條第2項之規定減輕其刑。又被告
    就附表編號一、二偽造「陳重宇」署押之行為，係偽造私文
    書之部分行為，而偽造私文書後，復持之行使，該偽造之低
    度行為，應為行使之高度行為所吸收，均不另論罪。再被告
    就附表編號一、二所示，係以一行為同時觸犯行使偽造私文
    書罪及詐欺取財罪，乃想像競合犯，應從一重論以行使偽造
    私文書罪。被告所犯收受贓物一罪、行使偽造私文書二罪、
    詐欺取財未遂罪間，就行使偽造私文書二罪即附表編號一、
    二部分，被告係持同一被害人經不同發卡銀行所核發之信用
    卡，於不同地點消費，被害商家亦異，依社會健全通念，尚
    難認係接續犯，而應屬各別起意之數罪，至上開二罪與收受
    贓物罪及詐欺取財未遂罪間，犯意亦屬各別，行為互殊，均
    應予分論併罰。爰審酌被告素行，其正值壯年，竟不思以正
    當工作謀求生計，反收受來路不正之信用卡，持以盜刷取得
    財物，其犯罪之動機、目的、手段均殊非可取，所為有害金
    融秩序及交易安全，然其犯後尚知坦承犯行等一切情狀，乃
    就所犯各罪，分別量處如主文所示之刑，並定其應執行刑。
    又附表編號一、二所示之商店信用卡消費簽帳單上「陳重宇
    」之署名各1枚，為偽造之署押，均應依法宣告沒收；另偽
    造之信用卡簽帳單2紙，因已交付行使於特約商店，而非屬
    被告所有之物，爰不另為沒收之諭知，。
據上論斷，應依刑事訴訟法第273條之1第1項、第299條第1項前
段，刑法第28條、第210條、第216條、第339條第1項、第3項、
第349條第1項、第25條第2項、第55條、第51條第5款、第219條
，刑法施行法第1條之1，判決如主文。
中    華    民    國    98    年    9     月     2    日
                  刑事第十庭  法  官  呂煜仁
上正本證明與原本無異。
如不服本判決應於收受送達後10日內向本院提出上訴書狀，並應
敘述具體理由；其未敘述上訴理由者，應於上訴期間屆滿後20日
內向本院補提理由書（均須按他造當事人之人數附繕本）「切勿
逕送上級法院」。告訴人或被害人如對於本判決不服者，應具備
理由請求檢察官上訴，其上訴期間之計算係以檢察官收受判決正
本之日期為準。
                              書記官  曹尚卿
中    華    民    國    98    年    9     月    2     日
附表：
 ┌──┬──┬───────┬─────┬──────┬───┐
 │編號│時間│消費商店或行使│消費金額  │使用之信用卡│詐欺既│
 │    │    │偽造文書對象、│（新臺幣）│及原持卡人  │未遂  │
 │    │    │地點          │          │            │      │
 ├──┼──┼───────┼─────┼──────┼───┤
 │一  │18時│遠東百貨寶慶店│28,000元  │台北富邦銀行│詐欺既│
 │    │02分│（臺北市中正區│          │（乙○○，卡│遂    │
 │    │    │寶慶路32號）  │          │號：431**** │      │
 │    │    │              │          │911號，詳卷 │      │
 │    │    │              │          │）          │      │
 ├──┼──┼───────┼─────┼──────┼───┤
 │二  │20時│大葉高島屋百貨│38,084元  │中信信託銀行│詐欺既│
 │    │55分│股份有限公司（│          │（乙○○，卡│遂    │
 │    │    │臺北市士林區忠│          │號：552**** │      │
 │    │    │誠路2段55號） │          │509號，詳卷 │      │
 │    │    │              │          │）          │      │
 ├──┼──┼───────┼─────┼──────┼───┤
 │三  │21時│同上          │7,592元（ │台北富邦銀行│詐欺未│
 │    │16分│              │未完成交易│（乙○○，卡│遂    │
 │    │    │              │）        │號：431**** │      │
 │    │    │              │          │911號，詳卷 │      │
 │    │    │              │          │）          │      │
 └──┴──┴───────┴─────┴──────┴───┘
附錄本案論罪科刑法條全文：
中華民國刑法第210條
偽造、變造私文書，足以生損害於公眾或他人者，處5年以下有
期徒刑。
中華民國刑法第216條
行使第210條至第215條之文書者，依偽造、變造文書或登載不實
事項或使登載不實事項之規定處斷。
中華民國刑法第339條
意圖為自己或第三人不法之所有，以詐術使人將本人或第三人之
物交付者，處5年以下有期徒刑、拘役或科或併科1千元以下罰金
。
以前項方法得財產上不法之利益或使第三人得之者，亦同。前二
項之未遂犯罰之。
中華民國刑法第339條之2
意圖為自己或第三人不法之所有，以不正方法由自動付款設備取
得他人之物者，處3年以下有期徒刑、拘役或1萬元以下罰金。以
前項方法得財產上不法之利益或使第三人得之者，亦同。
中華民國刑法第349條
收受贓物者，處3年以下有期徒刑、拘役或5百元以下罰金。搬運
、寄藏、故買贓物或為牙保者，處5年以下有期徒刑、拘役或科
或併科1千元以下罰金。
因贓物變得之財物，以贓物論。


司法院資訊處製作；財團法人民間司法改革基金會備份。
